臺中高等行政法院判決
　　　　　　　　　　　　　　　　　　 96年度訴字第00310號
　　　　　　　　　　　　　　　.
原　　　告　甲○○
被　　　告　內政部
代　表　人　乙○○
訴訟代理人　丙○○
　　　　　　丁○○
上列當事人間因土地徵收事件，原告不服行政院中華民國96年5
月7日院臺訴字第0960085094號訴願決定，提起行政訴訟，本院
判決如下︰
　　主  文
原告之訴駁回。
訴訟費用由原告負擔。
　　事  實
甲、事實概要：經濟部水利署為辦理貓羅溪新厝下游堤段防災減
    災工程，報經內政部民國（下同）95年5月19日台內地字第0
    950087693號函核准徵收臺中縣烏日鄉○○○段（下稱同安
    厝段）430-16地號等13筆土地並一併徵收其土地改良物，交
    由臺中縣政府以95年6月14日府地權字第09501622261號公告
    ，公告期間自95年6月16日起至95年7月16日止，土地改良物
    部分，由臺中縣政府於95年8月25日以府地權字第095023681
    31號公告，公告期間自95年8月30日起至95年9月29日止。原
    告以殘餘之同安厝段430-89地號土地，面積過小，形勢不整
    ，不能為相當之使用，於95年10月31日向臺中縣政府申請一
    併徵收。案經臺中縣政府實地勘查後，報經內政部96年1月8
    日台內地字第0960005861號函，以系爭殘餘土地面積為0.02
    44公頃，形勢尚稱完整，面積非畸零狹小，土地上僅種植數
    叢竹子及供通行之路面，其餘均為空地雜草叢生，徵收前即
    無耕作使用之狀況，系爭殘餘土地屬特定農業區農牧用地，
    堤防工程完工後，尚可種植低莖作物，不符合土地徵收條例
    第8條規定，同意不予一併徵收。臺中縣政府遂據以96年1月
    11日府地權字第0960010292號函復原告。原告不服，提起訴
    願，遭決定駁回，遂提起本件行政訴訟。
乙、兩造爭點及陳述：
壹、原告方面：
一、聲明：求為判決：撤銷訴願決定及原處分。
二、陳述：系爭臺中縣烏日鄉○○○段430-89地號是徵收後之殘
    餘土地，依土地徵收條例第8條立法意旨，係指殘餘土地無
    論面積及形勢都能為相當之使用者，才不一併徵收，但系爭
    土地卻位於行水區，目前水深一公尺，顯不能為相當之使用
    。為此請求撤銷原處分及訴願決定，並請求被告機關一併徵
    收系爭土地。
貳、被告方面：
一、聲明：求為判決：駁回原告之訴。
二、陳述：
  (一)依土地徵收條例第8條規定：「有下列各款情形之一者，所
    有權人得於徵收公告之日起一年內向該管直轄市或縣(市)主
    管機關申請一併徵收，逾期不予受理：一、徵收土地之殘餘
    部分面積過小或形勢不整，致不能為相當之使用者。．．．
    」經濟部水利署為辦理貓羅溪新厝下游堤段防災減災工程，
    前經內政部95年5月19日台內地字第0950087693號函核准徵
    收原告所有臺中縣烏日鄉○○○段430-89地號內(正式分割
    後，徵收地號為430-219)土地，並經臺中縣政府於同年6月1
    4日以府地權字第09501622261號公告，公告期間自95年6月1
    6日起至95年7月16日止。原告等於95年10月31日依土地徵收
    條例第8條規定申請一併徵收臺中縣烏日鄉○○○段430-89
    地號土地，經臺中縣政府會同經濟部水利署、原告及其他有
    關機關實地勘查結果，上開土地面積0.0244公頃，形勢尚稱
    完整，面積非畸零狹小，土地上僅種植數叢竹子及供通行之
    路面，其餘均為空地雜草叢生，尚維持徵收前現況(即無耕
    作使用)。雖堤防工程完工後，該筆殘餘土地位於行水區(現
    仍為特定農業區農牧用地)，然地面高於非洪水期水面約3公
    尺，即使有高莖作物之限制種值，惟整地後尚可種植低莖作
    物，仍有利用價值，不符合一併徵收之要件。本案既不符合
    土地徵收條例第8條規定，經被告土地徵收審議委員會第157
    次會議決議「不予一併徵收」，並以被告96年1月8日台內地
    字第0960005861號函復臺中縣政府「不予一併徵收，同意照
    辦。」於法並無不合。
  (二)綜上論結，本件原告之訴為無理由，請判決駁回原告之訴。
    理  由
一、原告起訴以：依土地徵收條例第8條立法意旨，係指殘餘土
    地無論面積及形勢都能為相當之使用者，始不併予徵收，但
    本件坐落臺中縣烏日鄉○○○段430-89地號乃徵收後之殘餘
    土地，該系爭土地係位於行水區，目前水深一公尺，顯不能
    為相當之使用，應合於土地徵收條例第8條一併徵收之規定
    ，爰求為撤銷訴願決定及原處分之判決。
二、被告則以：本件經臺中縣政府會同經濟部水利署、原告及其
    他有關機關實地勘查結果，上開土地面積0.0244公頃，形勢
    尚稱完整，面積非畸零狹小，土地上僅種植數叢竹子及供通
    行之路面，其餘均為空地雜草叢生，尚維持徵收前現況(即
    無耕作使用)。雖堤防工程完工後，該筆殘餘土地位於行水
    區(現仍為特定農業區農牧用地)，然地面高於非洪水期水面
    約3公尺，即使有高莖作物之限制種值，惟整地後尚可種植
    低莖作物，仍有利用價值，不符合一併徵收之要件。本件既
    不符合土地徵收條例第8條規定，經被告土地徵收審議委員
    會第157次會議決議「不予一併徵收」，並以被告96年1月8
    日台內地字第0960005861號函復臺中縣政府「不予一併徵收
    ，同意照辦。」於法並無不合等語，資為抗辯。
三、按「有下列各款情形之一者，所有權人得於徵收公告之日起
    一年內向該管直轄市或縣(市)主管機關申請一併徵收，逾期
    不予受理：一、徵收土地之殘餘部分面積過小或形勢不整，
    致不能為相當之使用者。．．．」土地徵收條例第8條定有
    明文。
四、本件經濟部水利署為辦理貓羅溪新厝下游堤段防災減災工程
    ，報經內政部以95年5月19日台內地字第0950087693號函核
    准徵收臺中縣烏日鄉○○○段430-16地號等13筆土地並一併
    徵收其土地改良物，交由臺中縣政府以95年6月14日府地權
    字第09501622261號公告，公告期間自95年6月16日起至95年
    7月16日止，土地改良物部分，由臺中縣政府於95年8月25日
    以府地權字第09502368131號公告，公告期間自95年8月30日
    起至95年9月29日止等情，分別有內政部以95年5月19日台內
    地字第0950087693號函、臺中縣政府以95年6月14日府地權
    字第09501622261號公告附原處分卷可稽（見原處分卷附件
    一、附件二，未編頁碼），且為兩造所不爭，堪信為真實。
五、兩造所爭執者，厥為徵收土地之殘餘部分面積過小或形勢不
    整，致不能為相當之使用者。經查本件曾經臺中縣政府於95
    年11月10日會同經濟部水利署、原告及其他有關機關實地勘
    查結果，上開土地面積0.0244公頃，形勢尚稱完整，面積非
    畸零狹小，土地上僅種植數叢竹子及供通行之路面，其餘均
    為空地雜草叢生，尚維持徵收前現況(即無耕作使用)。雖堤
    防工程完工後，該筆殘餘土地位於行水區(現仍為特定農業
    區農牧用地)，然地面高於非洪水期水面約3公尺，即使有高
    莖作物之限制種值，惟整地後尚可種植低莖作物，仍有利用
    價值，不符合一併徵收之要件。有該會勘紀錄及臺中縣政府
    函報被告會勘結果之函文附原處分卷可稽（未編頁碼），參
    以原告在本院亦陳稱：「（該地）本來就沒有耕作，沒有水
    源。以前種荔枝，五、六年前沒有水就沒有耕種了。系爭地
    在烏溪、貓羅溪匯流處。」、「有幾年沒有耕作了」（見本
    院卷第33頁筆錄及辯論筆錄），與會勘結論尚無不符，再參
    以卷附系爭土地之地籍圖，系爭土地地形約略成南北狹長，
    北端較平整，南端呈尖削狀之長方形，依地籍圖載比例尺計
    算，其北端之寬度約10．8公尺，則其平均長度約22．59公
    尺，而其四邊地界線皆屬直線（見原處分卷附圖），故依圖
    面觀之，亦尚非地形不平整。被告之抗辯，尚堪置信，原告
    之主張尚非可採。原處分駁回原告之請求，核無違誤，訴願
    決定予以維持，尚無不合，原告訴請予以撤銷，核無理由，
    應予駁回。
據上論結，本件原告之訴為無理由，依行政訴訟法第195條第1項
後段、第98條第1項前段，判決如主文。
中　　華　　民　　國　　96　　年　　9　　月　　27 　　日
                  第三庭審判長法  官　王　茂　修
                              法  官　莊  金  昌
                              法  官　林  金  本
以上正本證明與原本無異。
如不服本判決，應於判決送達後20日內向本院提出上訴書狀，其
未表明上訴理由者，應於提起上訴後20日內向本院提出上訴理由
書（須依對造人數附具繕本）；如於本判決宣示或公告後送達前
提起上訴者，應於判決送達後20日內補提上訴理由書（須附繕本
）。未表明上訴理由者，逕以裁定駁回。
中　　華　　民　　國　　96　　年　　9　　月　　27 　　日
　　　　　　　　　　　　　　　書記官　邱  吉  雄
